臺灣臺南地方法院民事判決　　　　　　　 96年度訴字第663號
原　　　告　乙○○
　　　　　　　　　　　之1
訴訟代理人　丙○○
被　　　告　精成科技股份有限公司
法定代理人　丁○○
訴訟代理人　甲○○
上列當事人間請求分配表異議之訴事件， 本院於民國96年8月15
日言詞辯論終結，判決如下：
    主      文
原告之訴駁回。
訴訟費用新臺幣壹萬柒仟伍佰參拾參元由原告負擔。
    事實及理由
壹、程序方面：
    按債權人或債務人對於分配表所載各債權人之債權或分配金
　　額有不同意者，應於分配期日一日前，向執行法院提出書狀
　　聲明異議。前項書狀，應記載異議人所認原分配表之不當及
  　應如何變更之聲明。異議未終結者，為異議之債權人或債務
    人，得向執行法院對為反對陳述之債權人或債務人提起分配
    表異議之訴。但異議人已依同一事由就有爭執之債權先行提
    起其他訴訟者，毋庸再行起訴，執行法院應依該確定判決實
    行分配。聲明異議人未於分配期日起十日內向執行法院為前
    二項起訴之證明者，視為撤回其異議之聲明；經證明者，該
    債權應受分配之金額，應行提存。強制執行法第39條、第41
    條第1項、第3項分別定有明文。又按強制執行程序中，債權
　　人或債務人對於分配表聲明異議，其他債權人或債務人於分
  　配期日未到場，執行法院未依聲明異議更正分配表，而將聲
    明異議狀送達其他債權人及債務人，其他債權人或債務人就
    聲明異議為反對陳述者，聲明異議人對反對陳述之其他債權
    人或債務人提起分配表異議之訴，應類推適用強制執行法第
    41條第4項規定， 亦即聲明異議人對其他債權人或債務人提
    起異議之訴之十日期間，應自受執行法院通知有反對陳述之
    日起算，而非自分配期日起算（最高法院88年度台抗字第19
    1號判決參照）。 查被告精成科技股份有限公司（下稱精成
    公司，被告原名信元實業股份有限公司，下稱信元公司）對
    原告之本院 94年度執字第12511號拍賣抵押物強制執行事件
    ，係聲請拍賣原告所有坐落臺南縣麻豆鎮○○○段511-11地
    號土地，權利範圍全部， 原告於該強制執行事件96年3月28
    日分配期日一日前之96年3月27日， 具狀聲明異議主張就該
    強制執行事件96年3月3日強制執行金額計算書分配表被告精
    誠公司受償之金額應予剔除。嗣被告精誠公司對上情，則具
    狀為反對之陳述，致異議未終結，本院民事執行處遂將該等
    有爭議部分之分配款予以提存， 而原告於96年4月19日受被
    告精誠公司為反對陳述之通知後， 於96年4月24日即提起本
    件訴訟等情， 業經本院依職權調閱本院94年度執字第12511
    號拍賣抵押物強制執行案卷核閱無誤，揆諸前開說明，原告
    提起本件分配表異議之訴，於法核無不合。
貳、實體方面：
一、本件原告起訴主張：
（一）查被告精成公司以倪倡實業有限公司（下簡稱倪倡公司）
      積欠貨款新臺幣（下同）7,238,016元，遲延利息3,801,8
      19元，共計11,039,835元，主張債權金額為11,039,835元
      ，分別向本院聲請執行拍賣原告所有坐落於臺南縣麻豆鎮
      ○○○段第511-110地號土地，權利範圍全部， 設定本金
      最高限額5,000,000元之抵押權， 擔保執行被告精成公司
      對倪倡公司之貨款債權，並另案以相同之債權向臺灣臺中
      地方法院聲請執行拍賣另一抵押債務人胡景雲所有坐落臺
      中市南區○○○○段第116-11地號土地，權利範圍10,000
      分之237，及其上同段第9808建號建物 （門牌號碼臺中市
      ○區○○路169號13樓之3） 設定本金最高限額2,550,000
      元之抵押權，擔保被告精成公司對倪倡公司之貨款債權（
      臺灣臺中地方法院94年度執卯字第16265號）。
（二）經查，原告認為執行相對人即被告精誠公司對倪倡公司實
      際債權額有誤，經提起確認抵押權及抵押債權不存在之訴
      訟 （臺灣臺中地方法院方法院94年度重訴字第187號、臺
      灣高等法院臺中分院95年度重上字第22號），雖經判決敗
      訴確定，然實體判決理由內亦載明：倪倡公司積欠被告精
      誠公司之貨款債權， 實際上已清償6,452,779元，即倪倡
      公司尚欠被告精成公司之貨款本金僅餘785,237元， 縱如
      被告精誠公司主張遲延利息以年息百分之15計算，利息部
      分計算至民國93年12月23日亦僅為375,300元。
（三）惟查， 另一抵押債務人胡景雪所有之不動產以2,350,000
      元拍定，並已由臺灣臺中地方法院制作分配表在案，而本
      件債權人即被告精誠公司對倪倡公司之債權原本及利息共
      計僅1,160,537元， 故訴外人胡景雪所有不動產拍賣金額
      已足清償倪倡公司對被告精誠公司之債務，尚有餘額。今
      原告所有之不動產雖經拍定，惟被告精誠公司對倪倡公司
      顯已無債權，自不應再將本件不動產拍定所得之價金分配
      與被告精誠公司。惟被告精誠公司對於原告就本院94年度
      執字第12511號強制執行事件， 於96年3月3日所製作之分
      配表聲明異議為反對之陳述，原告迫於無奈，只得提起本
      訴等語。 並聲明：臺灣臺南地方法院94年度執字第12511
    　號拍賣抵押物強制執行事件，於96年3月3日所製作之分配
      表， 其上載被告精誠公司應分配金額1,661,120元應予剔
      除，並改由原告受分配。
二、被告則以：
（一）原告提供所有坐落臺南縣麻豆鎮○○○段 511-110地號土
      地所有權，權利範圍全部， 先在88年4月28日設定最高限
      額抵押權5,000,000元， 並約定遲延利息依週年利率百分
      之15計算，以擔保信元公司對於統昌鋁業有限公司（下稱
      統昌公司）之貨款債權， 權利存續期間自88年4月22日起
      至108年4月21日止。嗣於89年8月2日，被告與原告乙○○
      及倪倡公司就原告所有上開土地辦理抵押權之債務人變更
    　，由原來之抵押債務人統昌公司變更為倪倡公司，並在89
      年8月7日完成變更登記。倪倡公司之法定代理人林樹木與
      統昌公司之法定代理人胡景雪，乃是夫妻關係，亦即倪倡
    　公司與統昌公司乃是關係企業。另訴外人胡景雪則提供所
　　　有坐落臺中市南區○○○○段第116-11地號土地（應有部
  　　分10,000分之237）及同段第9808建號建物 （門牌號碼臺
      中市○區○○路169號13樓之3 ）於89年8月10日設定最高
    　限額抵押權2,550,000元， 以擔保被告精誠公司前身信元
      公司對於訴外人倪倡公司之貨款債權，權利存續期間自89
      年8月9日起至109年8月8日止， 並約定遲延利息依週年利
      率百分之15計算。
（二）被告精誠公司因倪倡公司未清償貨款債務，乃分別向本院
      及臺灣臺中地方法院聲請准許拍賣上開不動產，並依准許
      拍賣抵押物裁定再分別向本院及臺灣臺中地方法院聲請強
      制執行（本院94年度執字第12511號、 臺灣臺中地方法院
      94年度執字第16265號）。 原告為排除強制執行，乃在94
      年4月29日由原告、倪倡公司、 胡景雪等三人共同具狀向
      臺灣臺中地方法院提起「確認債權不存在及確認抵押權不
      存在事件」（嗣倪倡公司部分撤回起訴），經臺灣臺中地
      方法院94年度重訴字第187號判決駁回原告之訴。 原告不
      服，提起上訴，再經臺灣高等法院臺中分院駁回上訴確定
      。依上開判決認定之事實， 89年3月至90年10月倪倡公司
      對信元公司之貨款債務金額計有11,337,690元，扣除同上
      判決認定信元公司兌領如該判決附表1編號 6、7、13、14
      所示、總面額為652,779元之4紙支票，及訴外人胡景雪與
      倪倡公司法定代理人林樹木以5,800,000元之對價， 將全
      友天池G棟13樓房地所有權讓與信元公司，作為清償系爭2
      筆抵押權所擔保債權之方法， 然該4紙支票面額及不動產
      價值合計僅只6,452,779元， 仍不足清償倪倡公司對信元
      公司之債務。
（三）訴外人胡景雪對被告所提之臺灣臺中地方法院96年度訴字
      第 540號分配表異議之訴認定被告精誠公司對訴外人倪倡
      實業有限公司之債權原本為4,884,911元，另自90年10月1
      8日起至93年12月27日止， 按年息百分之15計算之利息債
      務為2,340,687元，合計高達7,225,598元，原告對此並不
      爭執，且該案因兩造均未上訴而告確定。另訴外人胡景雪
      所有上揭抵押物之拍定價僅有2,350,000元， 不僅低於抵
      押權之最高限額2,550,000元， 亦不足以清償倪倡公司積
      欠被告精誠公司之貨款債權，而原告所有系爭土地之拍賣
      價格亦僅1,668,00 0元，不僅低於抵押權之最高限額5,00
      0,000元， 亦不足以清償倪倡公司積欠被告精誠公司之貨
      款債權。是系爭貨款債權之抵押物拍賣之價格合計僅4,01
      8,000元 （即23,500,000元+1,668,000元=4,018,000元）
      ，根本不足以清償系爭抵押債務，被告精誠公司依法當然
      得全額受償，則本院民事執行處所製作之分配表所記載被
      告精誠公司得受分配之金額，並無錯誤之處，原告起訴為
      無理由等語置辯。並聲明：原告之訴駁回。
三、兩造不爭執之事項：
（一）原告於88年間以所有坐落臺南縣麻豆鎮○○○段 511-110
      地號土地，權利範圍全部， 設定本金最高限額5,000,000
      元之抵押權，擔保被告精誠公司前身信元公司對訴外人倪
      倡公司之貨款債權。
（二）被告精誠公司以倪倡公司積欠貨款7,238,016元， 遲延利
      息3,801,819元，共計11,039,835元， 對原告所提供之系
      爭土地聲請強制執行。原告認被告精誠公司對倪倡公司之
      實際債權額有誤，提起確認抵押權及抵押債權不存在之訴
      ，經臺灣高等法院臺中分院95年度重上字第22號判決敗訴
      確定。
（三）上開臺灣高等法院臺中分院認定之事實為89年3月至90年1
      0月倪倡公司之貨款債務金額計有11,337,690元。
（四）同上判決認定信元公司兌領如該判決附表1編號 6、7、13
      、14所示、總面額為652,779元之4紙支票，及訴外人胡景
      雪與倪倡公司法定代理人林樹木以 5,800,000元之對價，
      將全友天池G棟13樓房地所有權讓與信元公司， 如原告所
      主張為真實， 均係作為清償系爭2筆抵押權所擔保債權之
      方法，然該4紙支票面額及不動產價值合計僅只6,452,779
      元，仍不足清償倪倡公司對信元公司之債務。
（五）原告提供之上開土地，經本院民事執行處94年度執字第12
      511號強制執行事件，以1,668,000元拍定，並於96年3月3
      日制作分配表。其上列計執行費為6,880元， 被告精誠公
      司即信元公司之債權原本金額為7,238,016元，利息為1,5
      29,243元，合計債權額為8,767,259元。
（六）被告精誠公司對訴外人倪倡公司上揭貨款債權之利率按年
      息百分之15計算。
（七）訴外人胡景雪對被告所提之臺灣臺中地方法院96年度訴字
      第540號分配表異議之訴， 認定被告精誠公司對訴外人倪
      倡公司之債權原本為4,884,911元， 另自90年10月18日起
      至93年12月27日止，按年息百分之15計算之利息債務為2,
      340,687元。
四、本件之爭點厥為原告所有系爭土地所擔保之抵押債權，是否
    已全部清償完畢？
五、經查： 89年3月至90年10月倪倡公司對被告精誠公司之貨款
    債務金額計有11,337,690元，嗣倪倡公司以臺灣高等法院臺
    中分院95年度重上字第22號民事判決附表1編號6、7、13、1
    4所示、總面額為652,779元之4紙支票，及以5,800,000元之
    對價， 將全友天池G棟13樓房地所有權讓與被告精誠公司前
    身信元公司以為清償，是被告精誠公司前身信元公司對倪倡
    公司之債權應為4,884,911元（計算式為11,337,690元-6,45
    2,779元=4,884,911元）。 另被告精誠公司對倪倡公司系爭
    貨款債權自90年10月18日起至93年12月27日止，按年息百分
    之15計算之利息債務為2,340,687元，兩者合計高達7,225,5
    98元。又另訴外人胡景雪所有上揭抵押物之拍定價僅有2,35
    0,000元，低於抵押權之最高限額2,550,000元，亦不足以清
    償倪倡公司積欠被告精誠公司之貨款債權，而原告所有系爭
    土地之拍賣價格亦僅1,668,000元， 不僅低於抵押權之最高
    限額5,000,000元， 亦不足以清償倪倡公司積欠被告之貨款
    債權。是系爭貨款債權之抵押物拍賣之價格合計僅4,018,00
    0元（計算式為23,50 0,000元+1,668,000元=4,018,000元）
    ，不足以清償前揭倪倡公司對被告精誠公司之系爭抵押債務
    7,225,598元等情，嗣為兩造所不爭執， 並經本院調閱臺灣
    臺中地方法院96年度訴字第540號、94年度重訴字第187號、
    臺灣高等法院臺中分院95年度重上字第22號及本院94年度執
    字第12511號民事案卷查明屬實，自堪認係真實。 準此，原
    告所有之系爭土地， 經本院民事執行處94年度執字第12511
    號強制執行事件，以1,668,000元拍定， 全部均由抵押權人
    之被告精誠公司受償，自屬合法有據。從而，原告起訴主張
    系爭土地所擔保之抵押債權已全部清償，被告精誠公司不應
    再受分配， 請求判命本院94年度執字第12511號拍賣抵押物
    強制執行事件，於96年3月3日所製作之分配表，其上載被告
    精誠公司應分配金額1,661,120元應予剔除， 並改由原告受
    分配，即屬無據，應予駁回。
六、本件依民事訴訟法87條第1項確定訴訟費用額（即裁判費17,
    533元）如主文第2項所示。
七、據上論結，本件原告之訴為無理由，依民事訴訟法第78條、
    第87條第1項，判決如主文。
中　　華　　民　　國　　96　　年　　 8　　月　　29　　日
                        民事第二庭　　法　官  陳金虎
以上為正本係照原本作成。
如對本判決上訴，須於判決送達後20日內向本院提出上訴狀（須
附繕本）。
中　　華　　民　　國　　96　　年　　8 　　月　　29　　日
                                      書記官  朱小萍
